臺灣高等法院民事裁定
110年度家抗字第61號
抗  告  人  蔡綢    




上列抗告人因與相對人張義輝間請求離婚等事件，對於中華民國
110年3月22日臺灣新北地方法院110年度家補字第36號所為裁定
提起抗告，本院裁定如下： 
    主  文
抗告駁回。
抗告費用由抗告人負擔。
    理  由
一、相對人於原法院起訴請求：㈠判准兩造離婚。㈡抗告人應給付
    新臺幣（下同）10萬元及自起訴狀繕本送達翌日起算之法定
    遲延利息等（下稱本案訴訟）。經原法院於民國110年3月22
    日裁定核定訴之聲明第二項訴訟標的價額為10萬元，並命相
    對人應於收受送達5日內補繳第一審裁判費4,000元。抗告人
    不服，提起本件抗告，抗告意旨略以：原裁定未送達伊，應
    屬無效；又原裁定逕以相對人起訴狀陳報之數額核定訴訟標
    的價額，而未審酌相對人名下尚有可估價之田產，顯有違誤
    等語，爰聲明請求原裁定關於核定夫妻剩餘財產分配請求之
    訴訟標的價額部分廢棄，並發回原法院。
二、按家事訴訟事件，除本法別有規定者外，準用民事訴訟法之
    規定，家事事件法第51條定有明文。次按核定訴訟標的之價
    額，以起訴時之交易價額為準；無交易價額者，以原告就訴
    訟標的所有之利益為準，民事訴訟法第77條之1第2項亦有明
    文。是法院於核定訴訟標的價額時，應以原告起訴請求法院
    裁判之聲明範圍為準（最高法院95年度台抗字第689號裁定
    意旨參照）。
三、經查：
　㈠相對人依民法第1030條之1第1項規定，聲明請求抗告人給付1
    0萬元本息（見原法院影卷第15、20頁），揆諸前揭說明，
    該部分訴訟標的價額應核定為10萬元。至相對人名下財產價
    值多寡，為本案訴訟認定相對人請求有無理由之範疇，與訴
    訟標的價額核定無涉，故抗告人主張原裁定未審酌相對人名
    下財產，有所違誤云云，自不足採。
　㈡按裁定應送達於何人，應依其裁定之內容、性質定之（最高
    法院92年度台抗字第84號裁定要旨參照）。而訴訟標的價額
    之核定影響當事人甚鉅，包括裁判費用繳納是否完足、得否
    上訴第三審等，故法院所為核定訴訟標的價額之裁定自應送
    達於兩造當事人，使其等均有救濟之機會。又按不宣示之裁
    定，應為送達，民事訴訟法第236條第1項定有明文，其目的
    在使受裁定人知悉該裁定之內容，並據以計算抗告期間。是
    以，縱使法院未將核定訴訟標的價額之裁定送達兩造，亦僅
    該未收受送達之一造抗告期間無從起算，非謂裁定即屬無效
    。查原法院固未將原裁定送達抗告人，致抗告人遲於110年4
    月27日閱卷（見原法院影卷第67頁）始知原裁定之存在，僅
    得謂抗告人於同年5月6日提起本件抗告未逾抗告期間，至抗
    告人據此主張原裁定無效云云，洵屬無據。
　㈢綜上所述，原裁定就夫妻剩餘財產分配請求部分，核定訴訟
    標的價額為10萬元，於法並無不合，抗告意旨指摘原裁定核
    定訴訟標的價額部分不當，求予廢棄，為無理由，應予駁回
    。
四、據上論結，本件抗告為無理由，爰裁定如主文。　　　
中　　華　　民　　國　　110 　年　　7 　　月　　22　　日
                  家事法庭
                      審判長法  官  張靜女
                            法  官  范明達
                            法  官  葉珊谷
正本係照原本作成。
本裁定除以適用法規顯有錯誤為理由外，不得再抗告。如提起再
抗告，應於收受送達後10日內委任律師為代理人向本院提出再抗
告狀。並繳納再抗告費新臺幣１千元。
中　　華　　民　　國　　110 　年　　7 　　月　　22　　日

                            書記官  陳玉敏